臺灣高等法院臺中分院刑事判決　　　　　民國九十一年度上訴字第一五二三號
　　上　訴　人　臺灣臺中地方法院檢察署檢察官
　　上　訴　人
　　即　被　告　乙○○
　　被　　　告　丙○○
　　右　二　人
　　指定辯護人　本院公設辯護人　王金陵
右上訴人因重傷害案件，不服臺灣臺中地方法院中華民國九十一年七月二十六日、八
月九日第一審判決（民國九十一年度訴字第七三六號，起訴案號：臺灣臺中地方法院
檢察署民國九十年度偵字第二○七○八號），提起上訴，本院判決如左：
    主      文
原判決撤銷。
乙○○、丙○○共同傷害人之身體，因而致人於重傷，均累犯，各處有期徒刑肆年陸
月。
    事      實
一、乙○○曾於民國八十二年間，因殺人未遂罪，經原審法院以八十二年度訴字第二
    八四二號，判處有期徒刑五年二月，八十二年九月十一日判決確定，八十二年十
    月七日入監執行，八十四年九月八日縮短刑期假釋出監，假釋期間付保護管束，
    惟於八十四年間即保護管束期間內再犯搶奪罪，經原審法院以八十五年度訴字第
    三五五號判處有期徒刑一年二月，八十五年五月十八日判決確定，並撤銷前案假
    釋付保護管束，二案於八十七年七月七日接續執行，迄於九十年三月三日執行完
    畢，丙○○曾於民國八十二年間，因違反肅清煙毒條例等案件，經法院分別判處
    有期徒刑三年三月、六月、三月，合併應執行有期徒刑三年十月確定，八十二年
    六月八日入監執行，八十三年十月八日假釋出監，八十五年十一月十二日縮刑期
    滿視為執行完畢；復於八十六年間，因違反肅清煙毒條例案件，經法院判處有期
    徒刑三年四月確定，八十七年八月三十一日入監執行，指揮書執畢日期為九十年
    十二月二十八日；復於八十七年間，因竊盜罪，經法院判處有期徒刑一年四月，
    確定，並撤銷前案假釋付保護管束，八十七年八月三十一日入監執行前開違反肅
    清煙毒條例案件，八十八年二月四日接續執行本件竊盜案件，九十年七月五日假
    釋出監，指揮書執畢日期為九十二年四月二十八日，現於假釋付保護管束期間內
    ，均猶不知悔改。
二、丙○○、乙○○與甲○○係朋友關係，於九十年九月二十七日十二時許，閻嘉明
    邀請甲○○前往其所有，位於台中縣大里市○○路七六號對面之二樓之鐵皮屋內
    ，飲酒唱歌玩樂，甲○○並邀乙○○、丙○○一同前往，酒過三巡，甲○○已有
    醉意之際，以酒潑灑乙○○、丙○○，引起乙○○、丙○○之不滿，雙方乃起嚴
    重口角爭執，經屋主閻嘉明即時勸阻後，乙○○、丙○○即下樓欲行離去，甲○○猶不肯罷休，乃奪門追隨而至，並出手毆擊乙○○、丙○○二人，乙○○、丙○○見狀亦出手反擊，三人即起拳腳衝突，乙○○、丙○○遂基於共同傷害人身
    體之犯意聯絡，於九十年九月二十七日十二時五十分許，在台中縣大里市○○路
    七六號旁，先以拳腳毆擊甲○○，二人因不敵甲○○，情急之下，乃分別撿拾路
    旁如棍狀之樹幹，客觀上能預見以如棍狀之樹幹擊打人體，亦可以致人受重傷，
    竟均以傷害之犯意，分持以朝甲○○身體部位隨意痛毆，致使甲○○倒地不起，
    經送醫急救結果，受有頭部外傷合併嚴重腦挫傷、雙側急性硬腦膜下血腫、創傷
    性蜘蛛膜下腔出血、顱內骨折、腦腫、右側頭皮下血腫合併擦傷、肢體擦傷、臉
    部挫傷合併右眼周圍瘀青等重大難治之傷害，現成植物人之狀態，日常生活起居
    無法自理。
三、案經台中縣警察局霧峰分局報告臺灣臺中地方法院檢察署檢察官偵查起訴。
    理      由
一、訊據被告乙○○、丙○○對於右揭時地，共同執持路邊撿拾之樹幹出手毆打被害
    人甲○○等情，固不爭執，惟均矢口否認有何傷害致重傷害之犯行，辯稱：案發
    當時，係被害人甲○○先行動手毆打伊等二人，伊等僅係出手反擊，後來因不敵
    被害人甲○○，才會撿拾路邊之樹幹反擊，伊等所攻擊之部位，僅係被害人甲○○之腳及身體部位，並未朝其頭部毆打，被害人甲○○頭部所受之傷，應係自行
    跌倒所致云云。經查：
（一）被害人甲○○因與被告丙○○、乙○○發生鬥毆，因而受有頭部外傷合併嚴重
      腦挫傷、雙側急性硬腦膜下血腫、創傷性蜘蛛膜下腔出血、顱內骨折、腦腫、
      右側頭皮下血腫合併擦傷、肢體擦傷、臉部挫傷合併右眼周圍瘀青等傷害，此
      有財團法人仁愛綜合醫院診斷證明書一份、照片五張在卷可稽；而被害人甲○○因嚴重之頭部外傷併顱內出血，經積極治療，挽回生命，但有嚴重神經障害
      ，現呈植物人狀態，無法自理生活，清醒機會渺茫，有嚴重後遺症，亦有財團
      法人仁愛綜合醫院九十年十二月十一日仁總字第九○一二○○三一號函檢送之
      診療說明書一份在卷可稽；則被害人甲○○身體所受之傷害，顯已達到重大難
      治之程度，符合重傷害之要件。
（二）被告丙○○亦於警詢中供稱：「先是用拳頭與甲○○互毆，後來因我們二人打
      輸他，乙○○就至路旁折斷二支樹幹，拿一支給我，二人就用樹幹打甲○○，
      甲○○是用拳頭打我們。‧‧‧我用樹幹打甲○○腳部（應該是左腳），乙○○打哪裡我不清楚，因為甲○○先動手打我們，我們才動手。」等語，而被告
      乙○○於警詢中供稱：「先是用拳頭與甲○○互毆，後來因我們二人打輸他，
      我就至路旁折斷二支樹幹，拿一枝給丙○○，二人就用樹幹打甲○○，甲○○
      是用拳頭打我們。‧‧‧我用樹幹打甲○○臉部及身體，丙○○打哪裡我不知
      道，因為甲○○先動手打我們，又追著打，我們才動手。」等語，證人閻嘉明
      於偵查中證稱：「（九十年九月二十七日中午，我）經過甲○○家時，見他們
      在烤肉，有甲○○及劉湘文舅舅，我進去坐下，甲○○拿杯藥酒請我喝，之後
      我請他們到我住處唱卡拉ＯＫ，只有甲○○、朱大龍、袁邦國等人上來，約有
      四人，後來甲○○找來丙○○、乙○○，我去買酒回來後，看到乙○○、丙○○、甲○○三人爭執，甲○○有捏破杯子，掀桌子，沒有大打出手，我請所有
      人下樓，我與朱大龍、袁邦國在整理東西，他們三人下樓，後來在吵架，何人
      先動手我沒注意，原他們三人空手打架，後來不知在何處找到棍子打甲○○，
      時間沒有很久，打架中拿棍子亂揮，攻擊上半身，甲○○沒有拿器具，朱大龍
      與袁邦國在上面整理沒有下來，打到頭後，甲○○倒下，我叫救護車，甲○○
      整個人軟了，由側邊倒下，我們先將甲○○抬回他住家，是乙○○及丙○○稱
      ，先抬回甲○○家，因太重了，在半路上放下等救護車，第一次可能因地址錯
      了，救護車許久才來，被告二人有在場，但救護車來時，我人不在場，我再返
      回現場時，人均不在場了。」等語，證人史國斌於偵查中證稱：「我看到他們
      三人發生衝突，有掀桌子，但沒有打起來，我說你（指甲○○）喝醉了，他即
      捏破杯子，有人勸阻，沒有打架，被告二人先下去騎機車要走，甲○○站在鐵
      皮屋轉角，不知說了什麼後，即衝下去，發生衝突，我撥開他們，他們均沒有
      帶兇器，被告二人檢起地下樹幹打。該處為一斜坡，我只看到打腿，其餘沒有
      看清楚，被告二人站在低處，因當時很混亂，沒多久見警察來了。」等語，由
      被告丙○○、乙○○之供述內容，及證人閻嘉明、史國斌之證述內容觀之，當
      時被告丙○○、乙○○與被害人甲○○扭打成一團，被告丙○○、告乙○○在
      力不敵對手之情況下，執持樹幹反擊，如何能確認反擊對方之部位？更不可能
      有餘力可以控制自己出手毆打之部位，僅能限於腳部或身體部位，再者，雙方
      鬥毆中，在被害人甲○○揮拳毆擊之情況下，被告丙○○、乙○○理當會朝被
      害人甲○○上半身部位反擊，始能阻擋被害人甲○○之拳擊攻勢，則證人閻嘉
      明於偵查中證稱，被告丙○○與乙○○拿樹幹亂揮，攻擊上半身，當屬較為合
      理之說詞；又證人史國斌於原審審理中證稱：「當天我有在場，乙○○、丙○○在喝酒，而我聽到聲音，上樓去，看到甲○○已喝醉了，在該處亂罵人，並
      將高腳杯捏破，把桌子掀掉了，乙○○、丙○○準備要離開，甲○○叫他們不
      要走，甲○○接著要抓乙○○，該處剛好是上坡，我看到乙○○拿木棍打甲○○的後腳處，一打甲○○就倒下了，而丙○○好像也有打，但打甲○○何處，
      我不清楚，甲○○倒下，我是以為他是睡著了。」等語，由證人史國斌證述之
      內容觀之，被告乙○○打到被害人甲○○之後腳部，致使被害人甲○○倒地，
      以毆打後腳部來看，被害人甲○○應當是向前傾倒，所受之傷害亦應在臉部或
      前額部位，惟被害人甲○○所受之頭部傷勢，兼及頭部左右兩側，依據其受傷
      部位推斷，被告丙○○、乙○○若未毆擊頭部，僅係單純跌倒，按理不可能會
      造成頭部兩側之傷害，益徵被告丙○○乙○○於案發當時，對於出手反擊之部
      位，當涵括被害人甲○○之頭部、上半身等部位，應堪認定。
（三）被告丙○○、乙○○為圖反擊，執持樹幹出手毆擊被害人甲○○之頭部、上半
      身等部位，而持樹幹擊打人體，亦可以致人於重傷，此為被告等二人客觀上能
      預見，乃竟以傷害之犯意，分持樹幹擊打被害人甲○○，則被告等二人之傷害
      行為與被害人甲○○之重傷害結果間，即有相當之因果關係存在，被告丙○○
      、乙○○自難辭其咎。又被告丙○○與乙○○為抵擋被害人甲○○之毆擊，共
      同執持樹幹出手毆擊被害人甲○○，其二人間，就傷害致重傷害之行為，即有
      共同之犯意聯絡及行為之分擔，均為共同正犯。
（四）綜上所述，被告丙○○與乙○○執持樹幹毆擊被害人甲○○，致使被害人甲○○因而受有頭部外傷合併嚴重腦挫傷、雙側急性硬腦膜下血腫、創傷性蜘蛛膜
      下腔出血、顱內骨折、腦腫、右側頭皮下血腫合併擦傷、肢體擦傷、臉部挫傷
      合併右眼周圍瘀青等重大難治之傷害等情，應堪認定。被告等二人所辯，顯係
      事後卸責之詞，要難採信。本件事證已臻明確，被告等二人犯行，洵堪認定。
二、被告丙○○與乙○○基於共同傷害人身體之犯意聯絡，執持樹幹出手毆擊被害人
    甲○○，致使被害人甲○○因而受有頭部外傷合併嚴重腦挫傷、雙側急性硬腦膜
    下血腫、創傷性蜘蛛膜下腔出血、顱內骨折、腦腫、右側頭皮下血腫合併擦傷、
    肢體擦傷、臉部挫傷合併右眼周圍瘀青等重大難治之傷害，核其所為，係犯刑法
    第二百七十七條第二項後段之傷害致重傷罪。被告等二人，對於犯罪行為犯意聯
    絡及行為分擔，均為共同正犯。被告丙○○曾於八十二年間，因違反肅清煙毒條
    例等案件，經法院分別判處有期徒刑三年三月、六月、三月，合併應執行有期徒
    刑三年十月確定，八十二年六月八日入監執行，八十三年十月八日假釋出監，八
    十五年十一月十二日縮刑期滿視為執行完畢；復於八十六年間，因違反肅清煙毒
    條例案件，經法院判處有期徒刑三年四月確定，八十七年八月三十一日入監執行
    ，指揮書執畢日期為九十年十二月二十八日；復於八十七年間，因竊盜罪，經法
    院判處有期徒刑一年四月確定，並經撤銷前案假釋付保護管束，八十七年八月三
    十一日入監執行前開違反肅清煙毒條例案件，八十八年二月四日接續執行本件竊
    盜案件，九十年七月五日假釋出監，指揮書執畢日期為九十二年四月二十八日，
    現於假釋付保護管束期間內。被告乙○○曾於八十二年間，因殺人未遂罪，經原
    審法院以八十二年度訴字第二八四二號判處有期徒刑五年二月，八十二年九月十
    一日判決確定，八十二年十月七日入監執行，八十四年九月八日縮短刑期假釋出
    監，假釋期間付保護管束，惟於八十四年間即保護管束期間內再犯搶奪罪，經原
    審法院以八十五年度訴字第三五五號判處有期徒刑一年二月，八十五年五月十八
    日判決確定，並撤銷前案假釋付保護管束，二案於八十七年七月七日接續執行，
迄於九十年三月三日執行完畢，此有臺灣高等法院被告全國前案紀錄表一份在卷
    可稽，被告等二人前受有期徒刑之執行完畢後，五年以內，再犯有期徒刑以上之
    罪，均為累犯，均應依刑法第四十七條之規定，加重其刑。原審以被告等二人罪
    證明確，予以論罪科刑，原無不合，惟查犯傷害罪，致成重傷害，以行為人能預
    見者為限，原判決於事實欄未敘明被告等二人能預見所犯傷害罪足以致成重傷害
    ，尚有未洽，又被害人成植物人狀態，被告所為造成之損害甚重，原審各量以有
    期徒刑三年六月，亦嫌失輕，被告乙○○上訴意旨指原判決量刑太重，檢察官上
    訴意旨指原判決量刑太輕，則非無理由，惟原判決既有上開可議之處，自屬不能
    維持，應由本院將原判決撤銷改判，爰審酌被告等二人與被害人甲○○飲酒作樂
    ，即因細故起爭執，復因被害人甲○○先行動手毆擊，被告等二人，始執持樹幹
    反擊，在互毆混仗中，致使被害人受有重大難治之傷害，且被告等二人坦承部分
    犯行，犯後態度尚稱良好，惟被害人甲○○傷勢嚴重，被告等二人復未見誠意與
    被害人甲○○之家屬達成和解，表達慰問之意等一切情狀，量處如主文第二項所
    示之刑，以示懲儆。
三、至於被告等二人所執持之樹幹，雖係被告等二人用以傷害被害人甲○○所用之物
    ，然該樹幹係自路邊所撿拾，非屬被告等二人所有之物，且未經扣案，自難併予
    諭知沒收，併此敘明。
據上論斷，應依刑事訴訟法第三百六十九條第一項前段、第三百六十四條、第二百九
十九條第一項前段，刑法第二十八條、第二百七十七條第二項後段、第四十七條，判
決如主文。
本案經檢察官劉翼謀到庭執行職務。
中        華        民        國  九 十 一  年    十一    月    五      日
                                  臺灣高等法院臺中分院刑事第五庭
                                        審判長法  官  袁  從  楨
                                              法  官  郭  同  奇
                                              法  官  胡  森  田
右正本證明與原本無異。
如不服本判決應於收受送達後十日內向本院提出上訴書狀，其未敘述上訴之理由者並
得於提起上訴後十日內向本院補提理由書（均須按他造當事人之人數附繕本）。
                                              書記官  王  瑩  澤
中        華        民        國  九 十 一  年    十一    月    六      日
                                                                  Ｋ
